【裁判字號】    98,訴,123
【裁判日期】    980403
【裁判案由】    損害賠償
【裁判全文】
臺灣新竹地方法院民事判決              98年度訴字第123號
原      告  乙○○
被      告  甲○○
訴訟代理人  丙○○
上列當事人間因原告提起刑事附帶民事訴訟，請求損害賠償事件
，經本院刑事庭裁定移送，本院於民國98年3 月23日辯論終結，
判決如下：
    主  文
被告應給付原告新臺幣肆拾壹萬肆仟玖佰壹拾陸元，及自民國九
十七年八月十六日起至清償日止，按年利率百分之五計算之利息
。
原告其餘之訴駁回。
訴訟費用由原告負擔二分之一，餘由被告負擔。
本判決第一項假執行。
原告其餘假執行之聲請駁回。
    事實及理由
一、原告主張：
（一）原告於民國96年7月30日中午12點左右，騎乘車號GZL-870
      號機車，在新竹縣新豐鄉○○街與泰康路口停等紅燈，卻
      遭被告所騎乘車號MXP-903 號機車，因過失而自後方追撞
      ，致原告所騎機車向左倒下，壓住原告。經送往竹北東元
      綜合醫院（下稱東元醫院）診治，發現原告左脛骨近端骨
      折、下端骨頭碎裂，醫師以鋼釘固定骨折部分，並縫了28
      針。此外，原告之左臉、左胸、左手有嚴重挫傷、淤青，
      右肩、右手也舉不起來。被告除於車禍當天及第二、三天
      上班前到醫院探視原告外，即不再理睬原告，原告出院後
      ，被告亦未曾探視。直至一個多月後，原告女兒以簡訊通
      知被告商談賠償事宜，隔日晚間，被告的父、母及舅舅始
      出面，惟被告的舅舅表示希望以新台幣（下同）2萬元作
      為賠償，但該金額尚不夠支付原告前往復健的車費，原告
      實在無法接受，雙方未能達成共識。原告乃於96年9月7日
      ，聲請新豐鄉調解委員會調解，原告於當日表示，目前一
      個兒子在讀書，一個兒子在當兵，原告丈夫又罹患大腸癌
      ，只好由女兒留職停薪照顧，且原告除了受傷不能做生意
      外，尚需到醫院復健，每次來回車費至少要440元，被告
      應負起賠償責任，被告卻表示，自己是學生，沒有錢，最
      多賠償5 萬元，還說被撞到是原告自己倒楣等語，即起身
      離開，再也沒有消息。被告從未對原告道歉，亦毫無和解
      之誠意，且尚語帶威脅、說謊污衊原告，原告因此提出刑
      事告訴，業經本院刑事庭以97年度竹北交簡字第79號刑事
      案件判決被告有罪確定在案，原告並依民法之規定，請求
      被告負賠償之責。
（二）原告請求被告賠償之金額如下：
  １、醫療費、證書費、往來車資及其他相關支出共64,633元：
    (1)本件事故發生後，原告在東元醫院開刀住院，第一次住院
      之費用17,933元，及購買輪椅之5,800 元，均為被告所支
      付。惟原告於96年8月7日出院之後，尚需回診並復健，原
      告復於97年9月2日第二次住院開刀，將鋼釘取出，期間支
      出之診療費（如附表一：項次1~8、項次16~20）、車資（
      如附表二：項次1~2、項次6~12、項次14~31、項次35~ 38
      ）、其他相關支出（如附表三項次1~9 、項次14、項次16
      ），皆有收據為憑。
    (2)原告出院之後，原在東元醫院作復健，但常因前一位病患
      耽擱時間，而未能作完療程，故改至湖口毅安中醫診所（
      下稱毅安中醫）診療、復健，但因中醫健保一個月只給付
      15次，所以原告除復健外，也有買些吃筋骨的藥，讓傷能
      盡快復原，期間支出之診療費（如附表一：項次9~15、項
      次21）、車資（如附表二：項次3~5 ）、藥費（如附表三
      ：項次10~13），亦有收據為憑。
    (3)原告遭被告撞傷後，經常眼睛酸痛，之後到潔明眼科診所
      （下稱潔明眼科）檢查，才知原告右眼被撞鈍傷、並右眼
      網膜破裂，醫生囑咐先點眼藥水，若未好轉，就要以雷射
      治療，期間多次看診，掛號費、診斷書費用，合計支出1,
      650元（如附表一：項次22~23、項次26~27）。
    (4)原告遭被告撞傷後，眼睛長期酸痛，不能躺右側睡覺，右
      側睡不到二分鐘，右半邊頭、眼睛就要刺痛半天，故於97
      年12月31日到湖口仁慈醫院照腦波，98年1月7日回診，掛
      號、拿藥費用共360元（如附表一：項次24~25）。
    (5)除上述醫療費用及就診車資外，原告因本件事故而向被告
      提起訴訟，因而支出開庭、車輛鑑定車資（如附表二：項
      次32~34、項次39）、影印費用（如附表三：項次15 ），
      均係被害人為證明損害發生及其範圍所必要之費用，為損
      害之一部分，均得請求被告賠償。
  ２、看護費用10萬元：
      原告遭被告撞倒後，左腳骨折，左臉、左胸、左手嚴重淤
      青，右肩拉到筋骨，右手手腕以上不會動，無法起床，又
      無錢請看護，第一次開刀住院期間由當兵的兒子及女兒請
      假輪流照顧。原告出院後，則由女兒自96年8 月15日留職
      停薪照顧三個月。原告女兒張詠涵原在台積電上班，一年
      薪資為433,139 元，加上股票及紅利，一年所得為70多萬
      至80多萬元，有95年所得扣繳憑單為證，應認原告受有相
      當於看護費之損害。又第二次開刀，住院4 天，被告亦應
      負擔看護費用。
  ３、工作損失40萬元：
      原告在車禍發生之前，在市場賣菜，是家中的經濟支柱，
      看季節作蘿蔔、泡菜，或過年時候賣筍乾，四、五月就做
      醃生薑，還爆香蔥油，因原告賣的東西特別，生意非常好
      ，94、95年收入分別為482,500元、444,600元，有原告所
      記帳目可證。雖自96年1 月後，原告未再記帳，但據新竹
      山產行的進貨收據，仍可證明原告一年能賺40多萬元。因
      被告撞傷原告，致原告無法做生意，則按上開數額計算，
      被告應賠償原告工作收入損失為40萬元。
  ４、精神慰撫金40萬元：
      原告因遭被告撞傷，致身體遭受重創，除左脛骨骨折，由
      醫師以鋼釘固定骨折部分，並縫了28針外，原告之左臉、
      左胸、左手有嚴重挫傷、淤青，右肩、右手也舉不起來，
      甚至視網膜破裂，至今已經歷2 次開刀之痛苦，且經長達
      1 年餘之診治、復健後，仍有腳不能伸直、不能出力等後
      遺症。而復健過程疼痛難忍，縱癒後左腳仍留有長條疤痕
      ，影響外觀，且迄今仍不時有抽、酸痛之情況。又住院及
      休養期間內，一切生活起居皆須人照料之折磨，且往後體
      力及身體功能之減損而影響工作之能力，凡此種種肉體及
      精神上之鉅大痛苦，實非筆墨所能形容，惟被告重大過失
      及犯後態度惡劣等情，故請求精神慰撫金40萬元。
（三）原告為此聲明：
  １、被告應給付原告964,633 元，及自起訴狀繕本送達翌日即
      97年8月16日起至清償日止，按年息百分之5計算之利息。
  ２、原告願供擔保請准予宣告假執行。
  ３、訴訟費用由被告負擔。
二、被告則以：
（一）被告於96年7 月30日12時許，騎乘機車行經新竹縣新豐鄉
      ○○街與康泰路口，為閃避後方來車，因而撞擊原告之機
      車致其受傷，當時被告隨即將原告送醫治療，發現原告左
      腳原有舊傷。被告將原告送至東元醫院後，被告即一直在
      醫院陪同，直至主治醫師說明傷者無大礙，被告也向原告
      道歉後才離開醫院。原告住院期間，被告及父親多次到醫
      院慰問原告，也支付醫藥費17,933元，並應原告要求，以
      5,800 元購買輪椅，供原告代步使用，非原告所稱被告未
      向其道歉並曾語帶威脅等情。
（二）本件車禍發生後，被告多次與原告協調損害賠償事宜，但
      原告提出之賠償金額過高，雖經新豐鄉調解會勸解，但因
      被告目前以就學貸款半工半讀，實無資力負擔高額賠償，
      故無法達成共識。自車禍事故發生迄今，被告均秉持誠意
      欲與對方處理和解事宜，然原告自新豐鄉調解會調解不成
      後，即曾於深夜率眾前往被告住所喧鬧辱罵，拍打大門，
      推倒機車，雖已向警方報案，但仍造成被告及家人心理上
      之恐懼與不安。其後原告又在被告就讀之明新科技大學夜
      間部上課時，至學校騷擾被告及學校校長，以藉此要脅被
      告給付賠償，已造成被告求學上及生活上之困擾。核原告
      前述所為顯已超出正常求償合理管道與方式。
（三）有關原告求償損失部分：
  １、醫療費費用部分：
    (1)原告車禍後在東元醫院開刀，嗣須復健及另行取出鋼釘之
      部分，被告願負擔此部分的醫藥費。惟觀之本案兩次住院
      收據，病房費共16,500元，被告質疑此病房種類，蓋醫藥
      費實務上以普通病房為給付標準如果要住到雙人房或頭等
      病房差額不能要求被告負擔。
    (2)原告在96年7 月30日於東元醫院急診，醫師診斷為脛骨骨
      折，並沒有髕骨脫位情形。脛骨骨折只可以靜養等待其復
      原，不可以推拿，所以毅安中醫的醫療行為跟本案應該沒
      有因果關係。且根據96年8月27日、9月10日、10月1 日、
      10月15日、10月29日以及11月26日醫療費用收據，原告在
      東元醫院都有照X光，原告應提供X光片，以釐清是否有髕
      骨脫位之情形。若沒有，那髕骨脫位應是另一個行為造成
      ，與本案無關，故原告在毅安中醫診所支付之醫藥費，被
      告不承認。
    (3)原告在96年7 月30日於東元醫院急診時，有做全身檢查，
      頭部並沒有外傷，嗣原告於97年4 月22日至潔明眼科就診
      ，雖經診斷為視網膜孔裂，但已事隔8 個多月，原告無法
      證明與96年7月30日受傷有關聯性，被告不承認。
    (4)藥品部分被告只負責醫師開立處方，其餘被告不承認。
    (5)交通費部分，原告提供之計程車收據30張請求車資，其中
      被告有質疑部分如下：
      東元醫院不在湖口3張（即附表二：項次3~5）。
      未註明車程者18張（即附表二：項次2、項次6~7、項次
        9~12、項次14~19、項次21、項次29~31、項次38）。
      不是醫療行為者4張（即附表二：項次13、項次32~34）
        。
      不符就醫日期者1張（即附表二：項次36）
      所以被告認為車資部分，只應支付4 次給原告，合計為
        1,155 元（即附表二：項次1、項次8、項次35、項次37
        ）。
    (6)雜費部分：
      傢俱和影印費（即附表三：項次5 、項次15）不是損害
        賠償項目。
      住院期間不需額外買藥布，又喝牛奶是個人習慣不能要
        求被告負擔（即附表三：項次1）。
      住院期間為什要買禮盒，又復立鈣、喜佳C 、中藥均不
        是醫師處方（即附表三：項次2、項次4、項次6~9 ），
        被告不予承認。
      故被告認為雜支部分應支付原告，僅有拐杖、出院藥布
        ，合計650元（即附表三：項次3、項次14）。
  ２、看護費用部分：
      按依原告傷勢所示，應尚不致造成其日常生活不便，未達
      須請專人看護之程度，且依原告所提供其就醫之東元醫院
      診斷書，其上並未註記須專人看護之記載。退步言之，原
      告既稱自96年7月30日起三個月內，其女兒留職停薪專任
      看護原告，則原告自應提出其女兒留職停薪之公司證明，
      以為佐證，且原告女兒95年薪資證明，其中有175,295 元
      屬三節獎金，是老闆給員工的恩惠，不應列入薪資計算。
      又經被告詢問與東元醫院合作的看護人力公司，全日看護
      之費用為2,000元至2,100 元，半日看護則為1,000元至1,
      200元。
  ３、有關原告主張工作損失部分：
      原告應提出薪資所得、扣繳憑單或在新豐市場承租攤位之
      證明，原告只提供進貨證明，無銷貨憑證，無法為所得損
      失之證明。原告若無法提出前述證明，應以最低基本工時
      95元計算，每天8小時，每月22天最多僅為16,720 元。至
      於原告主張須休養8 個月部分，依原告所提供東元醫院96
      年8 月27日開立的醫師診斷證明書診斷書，醫囑欄「宜休
      養三個月」之記載，是離受傷情形及日期最近，醫師的判
      斷是最明確，所以3 個月是最正確。其後東元醫院雖回函
      法院，稱原告需休養3至6個月，被告認為太過寬廣，判斷
      上沒有專業跟基礎，也可能是病人在回診時要求想休息久
      一點，故原告主張須休養8個月之請求應屬無理由。
  ４、精神慰撫金部分：
      請求法院斟酌被告的資力，被告是個收入不多的學生，且
      背負刑事罰金及就學貸款，所以精神慰撫金不該請求這多
      ，且精神慰撫金大於醫藥費自付額應屬不合理。
（四）被告資力狀況：
  １、依稅捐單位所提供96年所得資料，被告名下聚展橡膠公司
      75萬元的投資，是被告叔叔吳文足以被告名義去投資的，
      且96年公司股東清冊名單就沒有被告，該公司也在96年就
      倒閉了，被告根本就沒有這筆財產，附此說明。
  ２、98年1 月16日在本院協商室調解，被告誠心道歉且願以16
      萬元和解（包含強制險48,822元、已繳醫藥費17,993元、
      輪椅5,800元 ），但與原告所要金額相差甚多，仍無法達
      成和解。因被告現在半工半讀修學分中，畢業後也有就學
      貸款要還，請求法院准以分期付款方式，由被告薪水每月
      扣除三分之一給原告，支付賠償金。
三、程序方面：
    按訴狀送達後，原告不得將原訴變更或追加他訴，但擴張或
    減縮應受判決事項之聲明者，不在此限，此為民事訴訟法第
    255條第1項第3 款所明文。查原告訴之聲明原為「被告應給
    付原告50萬元，及自起訴狀繕本送達翌日起至清償日止按年
    息百分之5 計算之利息。」，主張被告應賠償其因本件車禍
    所受之損害，嗣因認被告無和解之誠意及原告於訴訟進行期
    間陸續返回醫院治療，乃分別於97年9月24日、97年10月2日
    以訴狀追加請求精神慰撫金30萬元、10萬元，復於97年12月
    8日、98年2月16日、98年3 月23日言詞辯論時追加請求所支
    出之醫療費用、車資及用品金額共計64,633元，乃更改訴之
    聲明為：「被告應給付原告964,633 元，及自起訴狀繕本送
    達翌日起至清償日止按年息百分之5 計算之利息。」，則原
    告訴之聲明對於被告擴張請求精神慰撫金、醫療費用及用品
    部分，其訴訟標的仍屬同一，並未變更或追加，且不甚礙被
    告防禦及訴訟終結，參諸前揭規定，應予准許，合先敘明。
四、實體方面：
（一）原告主張其96年7月30日中午12點左右，騎乘車號GZL-870
      號機車，在新竹縣新豐鄉○○街與泰康路口停等紅燈，卻
      遭被告所騎乘車號MXP-903 號機車，因過失而自後方追撞
      ，致原告受有左脛骨近端骨折、胸部及右肩挫傷等傷害。
      後被告因上開過失傷害犯行，經本院刑事庭以97年度竹北
      交簡字第79號刑事案件，判處有期徒刑四月確定在案，此
      為被告所不爭執，並經本院依職權調閱上開刑事案卷核閱
      無訛，有上開刑事案件判決一紙附卷可稽。
（二）按駕駛人駕駛汽車，應遵守道路交通標誌、標線、號誌之
      指示；又汽車在同一車道行駛時，除擬超越前車外，後車
      與前車之間應保持隨時可以煞停之距離；再者，汽車行駛
      時，駕駛人應注意車前狀況，隨時採取必要之安全措施，
      此為道路交通安全規則第90條、第94條第1項、第3項分別
      定有明文，被告為領有駕駛執照之駕駛人，對於前開規定
      自應知之甚明，其駕車行駛自應注意上述道路交通安全之
      規定，而肇事當時之天候晴，光線為日間自然，路況為直
      路，且行車管制號誌正常之情形下，亦無不能注意之情事
      ，被告駕駛機車未注意前車撞況追撞前方停等紅燈之車輛
      為肇事原因，原告則無肇事因素，此為上開刑事判決卷內
      所附台灣省竹苗區車輛行車事故鑑定委員會鑑定意見書記
      載甚明，顯見被告當時並無不能注意之情事，然被告疏未
      注意及此，竟自後方追撞原告所騎乘之車號GZL-870 號機
      車，而致原告受有左脛骨近端骨折、胸部及右肩挫傷等傷
      害，是被告之過失行為與原告之傷害結果間自具有相當因
      果關係，洵堪認定。
（三）復按汽車、機車或其他非依軌道行駛之動力車輛，在使用
      中加損害於他人，駕駛人應賠償因此所生之損害；又不法
      侵害他人之身體或健康者，對於被害人因此喪失或減少勞
      動能力，或增加生活上之需要時，應負損害賠償責任；再
      不法侵害他人之身體、健康、名譽、自由者，被害人雖非
      財產上之損害，亦得請求賠償相當之金額，民法第191 條
      之2前段、第193條第1項、第195條第1 項分別定有明文。
      本件原告以其身體遭被告過失不法侵害，依侵權行為之法
      律關係，請求被告賠償，於法有據，自應准許。准許之項
      目及金額如下﹕
  １、醫療費用部分：
      原告主張其因本件車禍受傷後，自96年7月30日至至98年3
      月11日期間，陸續在東元醫院、毅安中醫、潔明眼科及仁
      慈醫院住院、門診治療、復健，自付之醫療費用為東元醫
      院11,897元、毅安中醫診所19,500 元、潔明眼科為1,650
      元及仁慈醫院360 元等情，業據提出東元醫院醫療費用收
      據13紙、毅安中醫醫療費用收據單8 紙、潔明眼科醫療費
      用收據9紙及仁慈醫院醫療費用收據2紙附卷可稽，惟被告
      除就東元醫院之診療費部分不爭執外，主張病房差額及其
      餘看診費用並非本件傷害所致，不應由其負擔。經查：
    (1)被告雖辯稱醫藥費實務上係以普通病房為給付標準，若要
      住到雙人房或頭等病房，差額不能要求被告負擔，故原告
      兩次住院之病房費共16,500元不應由被告負擔。惟原告於
      本院98年3 月23日言詞辯論時到庭表示，病房係由醫生安
      排；且原告於96年7 月30日因前揭車禍受傷至東元醫院急
      診，經檢查經檢查為左脛骨近端骨折、胸部及右肩挫傷，
      於當日接受手術置入鋼釘，並自96年7月30日至96年8 月7
      日住院，復於97年9月2日至97年9月5日住院，取出體內固
      定鋼釘，第一次住院時需要全日看護照料生活起居，第二
      次住院雖不需看護，但勢必需以柺杖助行，此分別有原告
      提出之96年8 月27日東元綜合醫院診斷證明書，及該院97
      年11月17日東秘總字第0970002286號覆本院查詢函各一份
      附卷可稽（詳本院卷第121頁及第122頁），則原告住院期
      間，既係醫院所安排之病房，且原告已年近60歲，手術後
      較一般病患更需要獲得休息，而一般健保病房須3至4人同
      住一間，對須充分休息及避免感染之原告顯不適當，是被
      告抗辯前揭病房超額費非醫療上必要費用云云，尚非可採
      。參以被告亦自承其已支付原告第一次住院所須之費用17
      ,933元，而其中亦含有自費所支出之病房費用12,000元在
      內（詳本院卷第14頁），則被告嗣後再為不同之抗辯，顯
      違誠信，應認原告此部分住院之病房費用亦應由被告負擔
      。則依前揭醫療費收據（即附表一：項次1~8、項次16~20
      ）載明醫療項目確屬治療上之必要費用，原告在東元醫院
      自付之醫療費用共計為11,897元，請求被告負擔，核屬有
      據，應予准許。
    (2)被告又辯稱東元醫院醫師診斷原告為脛骨骨折，並沒有髕
      骨脫位情形，故髕骨脫位應是另一個行為造成，與本案無
      關，故原告在毅安中醫之診療費，不應由被告被告負擔。
      惟觀之原告所提出97年1 月29日毅安中醫出具之診斷證明
      書，載明「就診日期：96.10.29~97.1.29；病名：脛骨閉
      鎖性骨折；醫生囑言：骨骨折，臏骨脫位手術固定，右肩
      酸痛，車禍事故受傷，撞挫傷痛，需繼續治療。」等情（
      詳本院卷第67頁），核之與東元醫院96年8 月27日出具之
      診斷證明書上所載原告受傷病情大致相符，至東元醫院97
      年11月17日東秘總字第0970002286號函覆本院查詢原告受
      傷就醫情形之資料，雖載有：「四、范君於96年7 月30日
      因車禍受傷時，無髕骨脫位、無眼科會診記錄。五、本院
      並未針對髕骨脫位進行特別之X片檢查，由傳統膝部X光看
      不出髕骨脫位，本院所照射之X 光也未發現有臏骨脫位之
      情形．．．」，惟亦載明：「六、范君左脛骨近端骨折
      等傷害，接受復健可幫助關節活動度恢復正常。」等情，
      有上開診斷證明書及回函各一份附卷可稽（詳本院卷第12
      1頁至第122頁），則原告至毅安中醫繼續復健療程，亦屬
      治療上之必要支出，應予准許。則依前揭醫療費收據（如
      附表一：項次9~15、項次21），原告在毅安中醫自付之醫
      療費用共計為17,300元，請求被告負擔，亦屬有據，應予
      准許。
    (3)又原告主張遭被告撞傷後，眼睛長期酸痛，不能躺右側睡
      覺，之後到潔明眼科檢查，才知原告右眼被撞鈍傷、並右
      眼網膜破裂，並到湖口仁慈醫院照腦波，期間多次看診，
      掛號費、診斷書費用，合計支出2,010 元（潔明眼科診所
      為1,650元、仁慈醫院為360元，合計2,010 元）乙節，除
      提出潔明眼科醫療費用收據9紙（如附表一：項次22~23、
      項次26~27）及仁慈醫院醫療費用收據2紙（如附表一：項
      次24~25 ）為證外，並未提出任何證據資料以實其說；而
      原告看診之時間與本件車禍事故相隔近9 個月，且經本院
      就此原告眼部傷害造成之原因向原告就診之潔明眼科查詢
      ，該診所回函表示：「回覆二：本院檢查時發現病患右眼
      視網膜裂孔，至於車禍乃病人主訴，本院並無據此認為其
      右眼視網膜裂孔一定是車禍所造成。回覆三：除車禍之外
      網膜裂孔當然有可能是其他原因，如自發性網膜裂孔。回
      覆四：一般來說，車禍或其他外力造成網膜裂孔，其發生
      的時間並不確切，一個星期、一個月以前都有可能，在眼
      科儀器檢查下，各種外力所造成之網膜裂孔並無不同。而
      且視網膜裂孔初期並無徵候，是否會遲至10個月後才發現
      ，其中的關係並非醫生可以直接判定的。」等語（詳本院
      卷第117頁 ），則原告所受眼部之傷害是否確係因本件車
      禍所肇致，既難以認定其間必有因果關係存在，則原告對
      於被告此部分診療費用之請求，尚屬無據，難予准許。
    (4)從而，原告得請求被告賠償醫療費用金額合計為29,197元
      （計算式為：11,897+17,300=29,197），洵堪認定。
  ２、車資部分：
      原告主張其於96年8月7日手術出院後，尚需回診並復健，
      且因本件事故而向被告提起訴訟，因而支出開庭、車輛鑑
      定之車資，均係損害之一部分，得請求被告賠償，並提出
      車資收據39紙（如附表二所示）為證，惟被告除其中4 次
      不爭執外（即附表二：項次1、項次8、項次35、項次37）
      ，對其餘部分則認未註明車程或非屬醫療行為，不應由其
      負擔。經查：
    (1)原告因本件車禍受有左脛骨近端骨折等傷害，行動確有不
      便，依東元醫院97年11月17日東秘總字第0970002286號覆
      本院查詢函所載：「二、依據病歷記載，病患於96年7 月
      30日至96年8月7日住院期間需要全日看護照料生活起居，
      需休養三至六個月，拐杖助行三個月。出院後應可靠拐杖
      助行三個月後可自主行動．．．七、范君於97年9月2日至
      97年9月5日住院期間不需看護可自行活動，出院後建議再
      休養一個月，期間都不需要拐杖助行，可自由活動。」等
      情，有上開東元醫院函一份附卷可稽（詳本院卷第121 頁
      、第122頁）。足認原告於96年8 月7日第一次手術出院後
      ，需靠拐杖助行三個月後，即至少需至96年11月6 日，始
      可自主行動，故在前揭日期前，原告若欲看診、復健，其
      支出車資費用確係必要之支出。
    (2)據原告提出之東元綜合醫院門診費用收據、復健治療證明
      單（詳見本卷第51、54、79 、110頁），與原告提出之車
      資收據相比對，其中26筆（即附表二：項次1~2、項次6~1
      2、項次14~23、項次25~31）均在96年11月6日前，且確與
      看診、復健日期相符，共支出車費10,270元。而東元綜合
      醫院復健治療證明單雖未記載原告曾於96年10月10日前往
      復健，然原告表示係因復健科未公告當天停診，致原告白
      跑，核之當日為國定假日，原告所稱應與事實相符，則原
      告當日欲前往復健所支出之車資440 元（即附表二：項次
      24），自應計入為醫療之必要支出。另原告復於97年9月2
      日至97年9月5 日回院拆除體內鋼釘，支出來、回車資各1
      筆（即附表二：項次35、項次37），合計470 元，被告就
      此部分既表示願賠償，本院亦應准許原告之請求。原告就
      回診、復健車資之請求，有上開收據影本29紙附卷可稽，
      合計11,180元（計算式為：10,270+440+470=11,180 ），
      即屬有據。
    (3)至於原告請求96年8月22日至96年8月23日（即附表二：項
      次3~5），前往毅安中醫看診之車資，雖提出收據3紙為據
      ，惟上開收據只載明地點為湖口，原告復未提出當日之診
      療收據相佐，尚難認定該車資確係為醫療之支出。又原告
      雖於97年9月2日至97年9月5日回東元綜合院住院，拆除體
      內鋼釘，然其於本院97年11月3 日調解程序到庭自承：97
      年9月4日之車資（即附表二：項次36），係其女兒接替先
      生照顧原告所支出的費用，自不應認定該車資與原告自身
      因本件車禍受傷須要支付之必要費用有關。參以東元醫院
      上開函件已明確說明，原告自97年9月5日後，即不需藉拐
      杖助行，可自由活動，故其於97年9 月15日回診既可自行
      騎車或搭乘公車前往，則該日之車資（即附表二：項次38
      ），即非為原告醫療之必要支出，則原告上開車資之請求
      ，尚屬無據，難予准許。
    (4)再者，原告因本件事故，先後為車輛鑑定、請求新豐鄉調
      解委員會及本院協調賠償事宜，因而支出之車資（即附表
      二：項次13、項次32~34、項次39 ），並非為原告受傷後
      之必要支出，且原告當時應具有自主行動能力，則原告此
      部分車資之請求，亦屬無據，不應准許。
  ３、其餘藥費與雜費支出部分：
      原告主張於96年7 月30日住院開刀後，因不方便下床上廁
      所，故未敢進食，由子女購買牛奶、營養補充品替代（如
      附表三：項次1~4 ），又於同年8月7日出院後，因仍行動
      不便，而購置柺杖、床，並使用內傷藥、貼布、保健食品
      ，緩解酸痛情形（如附表三：項次5~14、16），並因本件
      事故而向被告提起訴訟，而支出影印費用（如附表三：項
      次15），均係原告因本件事故而增加生活上之需要，均得
      請求被告賠償。惟被告除就柺杖、原告拆除鋼釘出院後之
      藥布不爭執外（即附表三：項次3、項次14 ），對其餘部
      分則為否認原告有購買上開物品之必要。經查：
    (1)原告主張其因遭被告撞傷骨折，以鋼釘固定，出院後分別
      花費380元、270 元購買柺杖、藥布（即附表三：項次3、
      項次14）等醫療用品乙節，既據原告提出收據、估價單各
      1紙附卷可稽，且為被告所不爭，自堪信為真實。
    (2)原告又主張於96年7月30日住院開刀後，因不方便下床上
      廁所，故未敢進食，由子女購買牛奶、亞培安素高鈣、復
      立鈣及喜佳C等營養補充品替代（如附表三：項次1~2、項
      次4），共支出1,751元，亦有收據3 紙附卷可稽，本院審
      酌原告係因骨折開刀，且原告為民國38年5 月20日出生，
      於96年7 月30日本件車禍發生時，為年近60歲之女性，確
      有於術後補充鈣質攝取之需要，足認原告購買上開補充鈣
      質之物品，係因發生本件車禍所為之特別花費，而有增加
      生活上需要情事，堪予採信，是被告抗辯此部分非必要之
      支出云云，尚非可採。
    (3)至於原告主張其因出院後，行動仍不便，而購置床舖，並
      使用內傷藥、貼布、保健食品（如附表三：項次5~13、項
      次16），緩解酸痛情形，共計花費9,450 元，固據原告提
      出收據10紙為憑，惟觀之原告已於術後持續回診、復健，
      則是否在醫師處方藥外，仍有另行用藥必要，即非無疑，
      而原告復未能舉證證明其確因行動不便而有購置床鋪之必
      要、或醫師囑咐須另行用藥，且其中毅安診所自費用藥部
      分（即附表三：項次10~13 ），已計入上開醫療費中（即
      附表一：項次9~10），不應重複計算，是原告此部分請求
      ，核屬無據，要難准許。
    (4)再原告主張其因本件事故而向被告提起訴訟，而支出影印
      費用（如附表三：項次15），雖提出發票2 紙為證，然原
      告並未能舉證證明其影印內容為何，是原告上開請求，即
      難准許，應予駁回。
    (5)從而，原告得請求被告賠償其他相關支出合計為2,401 元
      （計算式為：380+270+1,751=2,401），洵堪認定。
  ４、看護費用部分：
      原告主張其於96年7 月30日至同年8月7日住院期間，由其
      兒子、女兒輪流請假看護，又原告於96年8月7日出院後，
      由女兒留職停薪三個月看護，復於97年9月2日至同年9月5
      日住院拆除鋼釘，故被告應給付10萬元之看護費用。惟為
      被告所否認，並辯稱原告並無僱請看護照顧之必要等語，
      然查：
    (1)經本院依職權向原告當初因車禍受傷就醫治療之東元醫院
      查明原告受傷後之復原情形、手術後能否自行處理日常生
      活起居、出院後需修養多久始不需藉柺杖助行等事項，經
      東元醫院97年11月17日東秘總字第0970002286號回函：「
      二、依據病歷記載，病患於96年7月30日至96年8月7 日住
      院期間需要全日看護照料生活起居，需休養三至六個月，
      拐杖助行三個月。出院後應可靠拐杖助行三個月後可自主
      行動，且出院後白天仍需有人幫助生活起居約二至三個月
      ，晚上應不需要，需僱請半日看護照料二至三個月始得恢
      復自我照顧能力。．．．七、范君於97年9月2日至97年 9
      月5 日住院期間不需看護可自行活動，出院後建議再休養
      一個月，期間都不需要拐杖助行，可自由活動。」等情（
      詳本院卷第121頁、第122頁），足見原告主張其於本件事
      故受傷後，因為骨折於體內裝有鋼釘，致無法自理日常生
      活，須由他人幫忙照料等語，應堪採信。是原告之主張，
      除於97年9月2日至97年9月5日住院期間不需看護可自行活
      動外，其確有僱請看護照料其日常生活起居之必要，要非
      無據。
    (2)再者，原告雖未提出女兒張詠涵申請留職停薪之證明，然
      據其女兒96年度之所得扣繳憑單（參本卷第48頁），所得
      確僅至8 月份，且本件原告亟須他人照料看護，已如前述
      ，則原告受傷後由親人代為照顧起居，即無悖常理。則原
      告之女兒或係基於親情而為，然被害人受傷後由家人代為
      照顧起居，惟此親情看護付出之勞力，尚非不能評價為金
      錢，此種親人基於情誼關係之恩惠，自不能加惠於加害人
      ，故應認被害人受有相當於親人看護費用之損害，得向加
      害人請求賠償，始符公平。
    (3)從而，本院審酌原告既有僱請看護於96年7月30日至96年8
      月7日住院9日期間全日照料生活起居，並於出院後白天仍
      需有人幫助生活起居約3個月，即需僱請半日看護照料3個
      月始得恢復自我照顧能力之必要。則依兩造於98年3 月23
      日到庭均不爭執全日看護為2,000元、半日看護則為1,200
      元計算，原告子女因照料原告付出之勞力既可評價為原告
      須付其相當於工作之薪資金額為126,000 元【計算式為：
      （2,000x9）+（1,200x30x3）=126,000】，而得向被告請
      求賠償，惟原告此部分只主張請求被告賠償10萬元，自得
      於其請求之範圍內加以准許。
  ５、工作薪資損失部分：
    (1)原告主張其於受傷前係在市場賣菜，看季節作蘿蔔、泡菜
      ，或過年時候賣筍乾，四、五月就做醃生薑，還爆香蔥油
      ，因原告賣的東西特別，生意非常好，94、95年收入分別
      為482,500元、444,600元，故原告一年能賺40多萬元。因
      被告撞傷原告，致原告無法做生意，則按上開數額計算，
      被告應賠償原告工作收入損失為40萬元。然為被告所否認
      ，原告既未能提出扣繳憑單或在新豐市場承租攤位之證明
      相佐，且依原告提供之記帳資料及進貨收據，亦無法證明
      原告一年確有40多萬元收入之情形，則原告之主張，即非
      無疑。惟因原告於本件車禍發生當時，未達勞動基準法第
      54條規定：「勞工非有年滿65歲，雇主不得強制其退休」
      之年齡，應認原告仍具有一定之工作能力，故本院爰以行
      政院依勞動基準法第21條第2項、行政院勞工委員會96年6
      月22日勞動2字第0960130576 號函所核定之基本工資，即
      每月17,280元，作為原告每月之所得依據。
    (2)惟原告受傷後歷經2 次手術，經本院依職權向東元醫院查
      明原告受傷後之復原情形、手術後需休養多久時間始得從
      事市場製造、販售泡菜、蘿蔔、嫩薑等生意等事項，經該
      院97年11月17日東秘總字第0970002286號回函表示：「三
      、范君於96年8月7日出院後，需休養三至六個月始得從事
      市場製造、販售泡菜、蘿萄、嫩薑等生意。．．．七、范
      君於97年9月2日至97年9月5日住院期間不需看護可自行活
      動，出院後建議再休養一個月，期間都不需要拐杖助行，
      可自由活動。」等情（詳本院卷第121頁、第122頁），有
      該院回函一份可稽，足見原告於出院休養6 個月，即至97
      年2月6日以後，始可回復工作，惟需於97年9月5日取出鋼
      釘後，再休養1個月，則原告自本件車禍發生後，共有7個
      月之時間，確因而無法從事原先之工作，受有損失120,96
      0元（計算式為：17,280x7=120,960 ）。從而，原告得請
      求被告賠償因此受有無法工作之收入損失120,960 元，亦
      堪認定。
  ６、精神慰撫金部分：
      原告主張其受此傷害，除蒙受手術痛苦，造成行動上相當
      不便外，亦增加生活困擾，且經長達1年餘之診治、復健
      後，仍有腳不能伸直、不能出力等後遺症，且復健過程疼
      痛難忍，縱癒後左腳仍留有長條疤痕，影響外觀，迄今仍
      不時有抽、酸痛之情況，凡此種種對於精神上造成莫大創
      傷，為此請求給付精神慰撫金等情，並提出診斷證明書及
      受傷之照片為證（詳本院卷第77頁），本院斟酌原告因上
      開車禍受有左脛骨近端骨折、胸部及右肩挫傷等傷害，須
      休養復健3至6個月，且於期間前往東元醫院、毅安中醫門
      診、復健至少152 次（參本卷第69、72、110、111頁）。
      再於97年9月2日，又再前往東元醫進行手術，取出體內鋼
      釘，且因無法分擔家庭責任，造成心理沈重負擔，精神上
      所受之痛苦確屬非輕，而被告於事故後卻僅支付第一次住
      院之費用17,933元，及購買輪椅之5,800 元，且爭執原告
      多項請求。本院斟酌原告學歷為小學畢業，發生本件車禍
      當時年齡58歲，在市場賣菜，有固定之收入，名下有房屋
      、土地各一筆，及擁有存款及投資數筆，至被告之學歷為
      明新科技大學畢業，於本件車禍發生當時受僱在暘升企業
      股份有限公司，目前有固定的工作，於96年度領有薪資所
      得353,128元，尚有75萬元投資，惟亦有182,908元之就學
      貸款，業經本院依職權向稅務電子閘門財產系統查詢兩造
      之財產資料無訛，此有稅務電子閘門財產所得調件明細表
      二紙、被告就學貸款償還通知單一紙為憑，及兩造身分、
      地位、資力等事項，認原告請求慰撫金40萬元核屬過高，
      應予酌減為20萬元，方屬公允，逾此數額之請求，為無理
      由，應予駁回。
  ７、從而，原告因本件車禍受有醫療費用金額29,197元、回診
      及復健支出之車資11,180 元、其餘藥費與雜費支出2,401
      元、看護費用金額10 萬元、無法工作之收入損失120,960
      元及精神慰撫金20萬元，合計金額為463,738 元（計算式
      為：29,197+11,180+2,401+100,000+120,960+200,000=46
      3,738），堪予認定。
（四）末按，保險人依強制汽車責任保險法規定給付之保險金，
      視為加害人或被保險人損害賠償金額之一部分；加害人或
      被保險人受賠償請求時，得扣除之，強制汽車責任保險法
      第30條著有明文。查原告於本件發生損害後，業已向被告
      所有車輛所投保強制汽車責任險之保險人申請領得強制汽
      車責任險理賠金48,822元，有原告提出存摺影本附卷可稽
      （見本卷第157頁），且為兩造所不爭，是上開金額自應
      從原告所得請求賠償之金額中扣除。從而，原告因本件車
      禍受有醫療費用金額29,197元、回診及復健支出之車資11
      ,180 元、其餘藥費與雜費支出2,401元、看護費用金額10
      萬元、無法工作之收入損失120,960 元及精神慰撫金20萬
      元，合計金額為463,738 元，扣除上開原告已領強制險理
      賠金48,822 元後（詳本院卷第157頁），即被告應賠償原
      告414,916元（計算式為：463,738-48,822=414,916 ），
      從而原告請求被告給付上開金額，洵屬正當，應予准許。
      逾此部分之請求，即非有據，應予駁回。
五、綜上所述，原告本於侵權行為法律關係，請求被告給付在41
    4,916元，及自本件起訴狀繕本送達翌日即97年8月16日起至
    清償日止，按週年利率百分之5 計算之利息，為有理由，應
    予准許，逾上開部分之請求，則無理由，應予駁回。
六、假執行之宣告：
    本判決第一項所命被告給付之金額未逾50萬元，應依民事訴
    訟法第389條第1項第5 款之規定依職權宣告假執行，是原告
    陳明願供擔保聲請宣告假執行，核無必要，併此敘明。至原
    告其餘假執行之聲請，因該部分訴之駁回而失所依據，應併
    予駁回。
七、本件事證已臻明確，兩造其餘主張及舉證，經審酌與判決結
    果尚不生影響，均不另論述，併予敘明。
據上論結，本件原告之訴為一部有理由，一部無理由，應依民事
訴訟法第79條、第78條、第389條第1項第5款，判決如主文。
中    華    民    國    98    年    4     月     3    日
                  民事第二庭    法  官  王佳惠
以上正本係照原本作成。
如對本判決上訴，須於判決送達後20日內向本院提出上訴狀。
中    華    民    國    98    年    4     月     3    日
                                書記官  蔡玉嬌
附表一：診療費
┌──┬─────┬──────┬──────┬────┐
│項次│日期      │地點        │金額（元）  │本卷頁數│
├──┼─────┼──────┼──────┼────┤
│ 1  │96.7.30   │東元綜合醫院│  657       │第51頁  │
├──┼─────┼──────┼──────┼────┤
│ 2  │96.8.13   │東元綜合醫院│  490       │第51頁  │
├──┼─────┼──────┼──────┼────┤
│ 3  │96.8.27   │東元綜合醫院│  390       │第52頁  │
├──┼─────┼──────┼──────┼────┤
│ 4  │96.9.10   │東元綜合醫院│  390       │第52頁  │
├──┼─────┼──────┼──────┼────┤
│ 5  │96.10.1   │東元綜合醫院│  390       │第53頁  │
├──┼─────┼──────┼──────┼────┤
│ 6  │96.10.15  │東元綜合醫院│  390       │第53頁  │
├──┼─────┼──────┼──────┼────┤
│ 7  │96.10.29  │東元綜合醫院│  390       │第54頁  │
├──┼─────┼──────┼──────┼────┤
│ 8  │96.11.26  │東元綜合醫院│  390       │第54頁  │
├──┼─────┼──────┼──────┼────┤
│ 9  │96.10.29至│毅安中醫診所│  3,400     │第68頁  │
│    │96.12.1   │            │            │        │
├──┼─────┼──────┼──────┼────┤
│10  │96.12.5至 │毅安中醫診所│  2,200     │第69頁  │
│    │97.1.8    │            │            │        │
├──┼─────┼──────┼──────┼────┤
│11  │97.1.9至  │毅安中醫診所│  700       │第70頁  │
│    │97.1.29   │            │            │        │
├──┼─────┼──────┼──────┼────┤
│12  │97.2.4至  │毅安中醫診所│  1,900     │第73頁  │
│    │97.3.24   │            │            │        │
├──┼─────┼──────┼──────┼────┤
│13  │97.3.27至 │毅安中醫診所│  3,300     │第74頁  │
│    │97.5.17   │            │            │        │
├──┼─────┼──────┼──────┼────┤
│14  │97.5.20至 │毅安中醫診所│  1,900     │第75頁  │
│    │97.7.8    │            │            │        │
├──┼─────┼──────┼──────┼────┤
│15  │97.7.10至 │毅安中醫診所│  2,700     │第76頁  │
│    │97.8.26   │            │            │        │
├──┼─────┼──────┼──────┼────┤
│16  │97.7.21   │東元綜合醫院│  390       │第50頁  │
├──┼─────┼──────┼──────┼────┤
│17  │97.8.18   │東元綜合醫院│  390       │第50頁  │
├──┼─────┼──────┼──────┼────┤
│18  │97.9.1    │東元綜合醫院│  200       │第79頁  │
├──┼─────┼──────┼──────┼────┤
│19  │97.9.5    │東元綜合醫院│  7,120     │第79頁  │
├──┼─────┼──────┼──────┼────┤
│20  │97.9.15   │東元綜合醫院│  310       │第79頁  │
├──┼─────┼──────┼──────┼────┤
│21  │97.9.27至 │毅安中醫診所│  1,200     │第112頁 │
│    │97.10.31  │            │            │        │
├──┼─────┼──────┼──────┼────┤
│22  │97.4.22至 │潔明眼科診所│1,200（含6次│第66頁、│
│    │97.9.2    │            │掛號費900元 │第118頁 │
│    │          │            │，診斷書3份 │        │
│    │          │            │300元）     │        │
├──┼─────┼──────┼──────┼────┤
│23  │97.10.14  │潔明眼科診所│  150       │第109頁 │
├──┼─────┼──────┼──────┼────┤
│24  │97.12.31  │湖口仁慈醫院│  180       │第200頁 │
├──┼─────┼──────┼──────┼────┤
│25  │98.1.7    │湖口仁慈醫院│  180       │第200頁 │
├──┼─────┼──────┼──────┼────┤
│26  │98.1.8    │潔明眼科診所│  150       │第200頁 │
├──┼─────┼──────┼──────┼────┤
│27  │98.3.11   │潔明眼科診所│  150       │第234頁 │
└──┴─────┴──────┴──────┴────┘
附表二：車資
┌──┬────┬───────┬─────┬──┬────┐
│項次│日期    │地點          │金額（元）│備註│本卷頁數│
├──┼────┼───────┼─────┼──┼────┤
│ 1  │96.8.13 │東元綜合醫院  │  245     │ 去 │第64頁  │
├──┼────┼───────┼─────┼──┼────┤
│ 2  │96.8.13 │東元綜合醫院  │  230     │ 回 │第64頁  │
├──┼────┼───────┼─────┼──┼────┤
│ 3  │96.8.22 │毅安中醫診所  │  400     │來回│第64頁  │
├──┼────┼───────┼─────┼──┼────┤
│ 4  │96.8.23 │毅安中醫診所  │  400     │來回│第64頁  │
├──┼────┼───────┼─────┼──┼────┤
│ 5  │96.8.24 │毅安中醫診所  │  400     │來回│第64頁  │
├──┼────┼───────┼─────┼──┼────┤
│ 6  │96.8.27 │東元綜合醫院  │  230     │ 去 │第63頁  │
├──┼────┼───────┼─────┼──┼────┤
│ 7  │96.8.27 │東元綜合醫院  │  230     │ 回 │第63頁  │
├──┼────┼───────┼─────┼──┼────┤
│ 8  │96.8.29 │東元綜合醫院  │  440     │來回│第63頁  │
├──┼────┼───────┼─────┼──┼────┤
│ 9  │96.8.31 │東元綜合醫院  │  440     │來回│第63頁  │
├──┼────┼───────┼─────┼──┼────┤
│10  │96.9.3  │東元綜合醫院  │  440     │來回│第62頁  │
├──┼────┼───────┼─────┼──┼────┤
│11  │96.9.5  │東元綜合醫院  │  440     │來回│第62頁  │
├──┼────┼───────┼─────┼──┼────┤
│12  │96.9.7  │東元綜合醫院  │  440     │來回│第62頁  │
├──┼────┼───────┼─────┼──┼────┤
│13  │96.9.7  │新豐調解委員會│  500     │來回│第62頁  │
├──┼────┼───────┼─────┼──┼────┤
│14  │96.9.10 │東元綜合醫院  │  440     │來回│第62頁  │
├──┼────┼───────┼─────┼──┼────┤
│15  │96.9.12 │東元綜合醫院  │  440     │來回│第63頁  │
├──┼────┼───────┼─────┼──┼────┤
│16  │96.9.17 │東元綜合醫院  │  440     │來回│第63頁  │
├──┼────┼───────┼─────┼──┼────┤
│17  │96.9.19 │東元綜合醫院  │  440     │來回│第63頁  │
├──┼────┼───────┼─────┼──┼────┤
│18  │96.9.26 │東元綜合醫院  │  440     │來回│第63頁  │
├──┼────┼───────┼─────┼──┼────┤
│19  │96.10.1 │東元綜合醫院  │  440     │來回│第59頁  │
├──┼────┼───────┼─────┼──┼────┤
│20  │96.10.3 │東元綜合醫院  │  220     │ 去 │第60頁  │
├──┼────┼───────┼─────┼──┼────┤
│21  │96.10.3 │東元綜合醫院  │  315     │ 回 │第59頁  │
├──┼────┼───────┼─────┼──┼────┤
│22  │96.10.5 │東元綜合醫院  │  440     │來回│第60頁  │
├──┼────┼───────┼─────┼──┼────┤
│23  │96.10.8 │東元綜合醫院  │  440     │來回│第60頁  │
├──┼────┼───────┼─────┼──┼────┤
│24  │96.10.10│東元綜合醫院  │  440     │來回│第60頁  │
├──┼────┼───────┼─────┼──┼────┤
│25  │96.10.12│東元綜合醫院  │  440     │來回│第60頁  │
├──┼────┼───────┼─────┼──┼────┤
│26  │96.10.15│東元綜合醫院  │  440     │來回│第60頁  │
├──┼────┼───────┼─────┼──┼────┤
│27  │96.10.17│東元綜合醫院  │  440     │來回│第60頁  │
├──┼────┼───────┼─────┼──┼────┤
│28  │96.10.19│東元綜合醫院  │  440     │來回│第60頁  │
├──┼────┼───────┼─────┼──┼────┤
│29  │96.10.22│東元綜合醫院  │  440     │來回│第62頁  │
├──┼────┼───────┼─────┼──┼────┤
│30  │96.10.26│東元綜合醫院  │  440     │來回│第62頁  │
├──┼────┼───────┼─────┼──┼────┤
│31  │96.10.29│東元綜合醫院  │  440     │來回│第62頁  │
├──┼────┼───────┼─────┼──┼────┤
│32  │97.1.31 │法院開庭      │  600     │來回│第64頁  │
├──┼────┼───────┼─────┼──┼────┤
│33  │97.4.9  │新竹監理所    │  600     │來回│第64頁  │
│    │        │（車輛鑑定）  │          │    │        │
├──┼────┼───────┼─────┼──┼────┤
│34  │97.9.1  │竹北簡易庭    │  600     │來回│第80頁  │
├──┼────┼───────┼─────┼──┼────┤
│35  │97.9.2  │東元綜合醫院  │  220     │ 去 │第80頁  │
├──┼────┼───────┼─────┼──┼────┤
│36  │97.9.4  │東元綜合醫院  │  440     │來回│第80頁  │
├──┼────┼───────┼─────┼──┼────┤
│37  │97.9.5  │東元綜合醫院  │  250     │ 回 │第80頁  │
├──┼────┼───────┼─────┼──┼────┤
│38  │97.9.15 │東元綜合醫院  │  400     │來回│第80頁  │
├──┼────┼───────┼─────┼──┼────┤
│39  │97.11.3 │竹北簡易庭    │  550     │來回│第169頁 │
└──┴────┴───────┴─────┴──┴────┘
附表三：藥費與雜費
┌──┬────┬─────┬─────┬────┬────┐
│項次│  日期  │  事項    │金額（元）│備註    │本卷頁數│
├──┼────┼─────┼─────┼────┼────┤
│ 1  │96.7.31 │藥布、牛奶│531（其中 │        │第58頁  │
│    │        │          │藥布180元 │        │        │
│    │        │          │、牛奶349 │        │        │
│    │        │          │元）      │        │        │
├──┼────┼─────┼─────┼────┼────┤
│ 2  │96.8.4  │亞培安素高│  350     │        │第58頁  │
│    │        │鈣        │          │        │        │
├──┼────┼─────┼─────┼────┼────┤
│ 3  │96.8.6  │柺杖      │  380     │        │第58頁  │
├──┼────┼─────┼─────┼────┼────┤
│ 4  │96.8.6  │復立鈣、喜│870（其中 │        │第58頁  │
│    │        │佳C       │復立鈣750 │        │        │
│    │        │          │元、喜佳  │        │        │
│    │        │          │C120元）  │        │        │
├──┼────┼─────┼─────┼────┼────┤
│ 5  │96.8.7  │床        │  4,500   │        │第57頁  │
├──┼────┼─────┼─────┼────┼────┤
│ 6  │96.8.14 │內傷藥川七│  200     │        │第57頁  │
├──┼────┼─────┼─────┼────┼────┤
│ 7  │96.8.17 │內傷藥川七│  200     │        │第57頁  │
├──┼────┼─────┼─────┼────┼────┤
│ 8  │96.9.5  │麝香透骨膏│  100     │        │第56頁  │
├──┼────┼─────┼─────┼────┼────┤
│ 9  │96.10.9 │麝香透骨膏│  200     │        │第56頁  │
├──┼────┼─────┼─────┼────┼────┤
│ 10 │96.11.1 │  藥      │  400     │毅安中醫│第71頁  │
├──┼────┼─────┼─────┼────┼────┤
│ 11 │96.11.4 │  藥      │  400     │毅安中醫│第71頁  │
├──┼────┼─────┼─────┼────┼────┤
│ 12 │96.11.24│  藥      │  1,000   │毅安中醫│第71頁  │
├──┼────┼─────┼─────┼────┼────┤
│ 13 │96.12.31│  藥      │  400     │毅安中醫│第71頁  │
├──┼────┼─────┼─────┼────┼────┤
│ 14 │97.9.5  │紗布塊、含│  270     │        │第80頁  │
│    │        │碘藥水、口│          │        │        │
│    │        │腔棉棒、3M│          │        │        │
│    │        │通氣膠帶、│          │        │        │
│    │        │網繃6號   │          │        │        │
├──┼────┼─────┼─────┼────┼────┤
│ 15 │97.9.17 │影印費用  │  350     │        │第81頁  │
├──┼────┼─────┼─────┼────┼────┤
│ 16 │        │保健食品  │ 2,205    │        │第234頁 │
└──┴────┴─────┴─────┴────┴────┘


司法院資訊處製作；財團法人民間司法改革基金會備份。
